臺灣板橋地方法院民事判決　　　　　　 95年度簡上字第180號
上　訴　人　兆豐產物保險股份有限公司(原中國產物保險股份
　　　　　　有限公司)
法定代理人　甲○○
訴訟代理人　丙○○
被上訴人　　華辰保全股份有限公司
法定代理人　丁○○
訴訟代理人　庚○○
　　　　　　乙○○
受告知人　　國雲保全股份有限公司
法定代理人　戊○○
訴訟代理人　己○○
上列當事人間請求給付保險金事件，上訴人對於中華民國95年6
月30日本院三重簡易庭95年度重簡字第1502號第一審判決提起上
訴，經本院於民國96年2 月7 日言詞辯論終結，判決如下：
    主  文
原判決廢棄。
被上訴人在第一審簡易之訴及假執行之聲請均駁回。
第一、二審訴訟費用由被上訴人負擔。
    事實及理由
壹、被上訴人起訴主張：
  一、被上訴人於民國93年7 月間向上訴人投保保全業責任保險
      ，保險期間自93年7 月15日起至94年7 月15日止，保險金
      額每一個人體傷害責任新台幣（下同）100 萬元，每一意
      外事故財損責任300 萬元，每一事故自負額為每一事故損
      失額之10% ，最低3 萬元，雙方並約定被保險人（即被上
      訴人）因經營本保險單所載保全業務，在保險期間內發生
      下列事故，致第三人身體傷害、死亡或財物受有損失，依
      法應負賠償責任並受賠償請求時，上訴人對被上訴人負賠
      償之責：(一)被保險人或其僱用之保全人員，於執行保全服
      務契約時因疏忽或過失所發生之意外事故。(二)被保險人裝
      設於保全服務契約委任人處所之保全設備，因設備、維修
      或管理不當發生意外事故。(三)依保全服務契約之約定，被
      保險人應負賠償責任之事故。
  二、詎於上開保險期間之94年5 月21日上午7 時34分許，被上
      訴人之保全客戶即訴外人虹優科技股份有限公司（下稱虹
      優公司）發生竊盜事故，失竊筆記型電腦9 台，被上訴人
      設置之保全系統即時發出警報，旋經虹優公司另委請之國
      雲保全股份有限公司（下稱國雲保全）派遣之駐衛警於同
      日上午7 時35分許解除發報，並於監看監視攝影機時發現
      保全標的內遭竊賊侵入，於同日上午7 時56分許通知被上
      訴人，被上訴人始派保全人員於同日上午8 時14分許抵達
      現場。查被上訴人與虹優公司簽訂之保全服務契約書（下
      爭系爭保全服務契約）第5 條第2 款約定：「乙方（即被
      上訴人）對標的物之保全服務作法，本系統之功能為防盜
      ：乙方在防護時間內，運用電腦或其他設備監視本系統之
      反應，於偵測有人或異物等侵入防護區域時，及時發出異
      常或警示信號，並立即派員前往標的物現場查勘。如確屬
      有人入侵，即一面監視現場，一面通知甲方到場，並協助
      甲方報告警察機關會同處理。」第10條第1 項約定：「乙
      方（即被上訴人）就本契約防護時間（即甲方將本系統設
      定時間）以內，標的物若發生竊盜事故，確因乙方所裝器
      材失靈或保全人員失誤，致甲方標的物內財物被外賊竊走
      ，就該被竊事由可歸責於乙方者，乙方願依照甲方被竊損
      失程度作適當之補償。」依上開約定，被上訴人發現虹優
      公司內之保全系統有發報盜警時，應立即派員前往保全標
      的內查看，並於解除發報後立即以電話與虹優公司及駐衛
      警確認是否發生竊盜事件，惟被上訴人並未立即派保全人
      員前往保全標的查看，亦未於盜警解除後立即以電話與虹
      優公司及駐衛警確認，被上訴人對於上開竊盜事件，顯有
      違反系爭保全服務契約第10條第1 項所定保全人員失誤致
      標的物內財物失竊之情形，依約被上訴人對虹優公司應負
      責賠償責任，被上訴人乃於94年11月25日賠償虹優公司48
      萬1,000 元。惟被上訴人依上開責任保險單條款向上訴人
      請求保險金43萬2,900 元（扣除自負額10%） ，上訴人竟
      拒絕賠付，為此提起本件訴訟。並聲明：上訴人應給付被
      上訴人43萬2,900 元，及自起訴狀繕本送達翌日起至清償
      日止，按年息百分之5 計算之利息。並陳明願供擔保請准
      宣告假執行（原審判決上訴人應如數給付，並依職權宣告
      假執行，上訴人不服，聲明上訴。）
  三、依被上訴人與虹優公司之系爭保全契約第5 條約定，被上
      訴人收到盜警訊號應立即派員前往現場處理，被上訴人沒
      有立即前往處理，未履行應盡義務，被上訴人之保全人員
      有失誤，只要客戶有發生竊損，依約被上訴人即應賠償，
      保全人員失誤與客戶發生損害之間，不須有因果關係。又
      本件竊賊在19秒的時間內就將物品竊走，被上訴人於19秒
      內雖趕不到現場，但是被上訴人管制中心如果立刻電話通
      知駐衛警，駐衛警距離標的物12公尺，竊犯車輛停於入侵
      標的物前，駐衛警3 秒內應可趕到以驅逐竊賊，或提高警
      覺而作出警急處理，使竊盜損失降到最低，上訴人單憑事
      後揣測，否認被上訴人疏失行為與虹優公司之損失間無因
      果關係存在，殊嫌速斷。
  四、聲明：上訴駁回。
貳、上訴人抗辯：
  一、被上訴人並無違約情事，自毋庸依債務不履行之法律關係
      對虹優公司負損害賠償責任：
  （一）被上訴人所據以主張其有違約情事者，無非以其「華辰
        保全管制中心各項作業辦法3.設定中異常：（有警衛）
        (2)電話通知警衛注意檢查，並請配合安全。(3)如警衛解
        除必須再前往確認。」設有相關之內部作業規定，而其
        公司之作業人員違反內部作業法，被上訴人以其違反內
        部作業辦法等同於違反與虹優公司所簽立之保全服務契
        約條款，主張上訴人應依保險契約責任給付保險金，顯
        屬謬誤，蓋被上訴人作業人員縱有違反內部作業辦法，
        亦不過係公司內部之作業規定，被上訴人並未將該內部
        作業規定訂立於其與虹優公司之系爭保全服務契約中，
        於系爭保全服務契約第27條其他協議事項中，亦無將該
        作業辦法列為契約之附件而構成系爭保全服契約之一部
        分，故上開內部作業辦法既非系爭保全服務契約之一部
        ，被上訴人即無所謂違約情事。
  （二）且本件系爭保全標的所在處所之駐衛警保全業務，係另
        由訴外人國雲保全負責，被上訴人對該駐衛警人員根本
        無任何督促其注意之權力，被上訴人所能為者，僅係提
        醒國雲保全之駐衛警人員注意，對其並無任何實質上之
        拘束力。又本件依據保險公證人所為之初步報告中處理
        情形第4 段之記載，國雲保全之駐衛警人員於事故發生
        之初監看保全標的內之監視系統時，即已發現標的內有
        遭竊入侵之情事，故國雲保全之駐衛警人員，並無因被
        上訴人未電話通知而疏未注意致擴大損失，是就本件竊
        損之發生，被上訴人並無任何可歸責之情事，亦無因其
        疏失造成損失。
  二、再退步言，被上訴人縱有契約上過失，與本件竊損亦無因
      果關係，被上訴人自毋庸對虹優公司負任何損害賠償責任
      ：
  （一）依被上訴人提出附件七之出險通知書所載：「本案於94
        年5 月21日07時34分盜警A6-5音頻兩聲，同時間5 號卡
        解除又於94年5 月21日07時35分5 號卡設定，（持5 號
        卡之人員為現場駐衛警），於94年5 月21日07時56分致
        電本管制中心申告現場玻璃遭破壞.... 」 ，另由上開
        公證報告處理情形第3 頁第7 段所載，虹優公司於事故
        發生地之監視系統影像所紀錄之事故發生時間，自94年
        5 月21日上午7 時33分51秒至同日上午7 時34分10秒，
        其間不過19秒。而依被上訴人提出之附件七保全事故處
        理簽辦單所載，被上訴人派遣巡邏車至事故現場猶須17
        分鐘，則如何強求被上訴人之保全人員能防免本件損害
        之發生？
  （二）再者，依被上訴人與虹優公司之系爭保全服務契約第10
        條第1 項就被上訴人之賠償責任，係約定「確因乙方
        ... 保全人員失誤，致甲方標的物內財物被外賊竊走」
        ，而本件訴外人國雲保全現場駐衛警人員於竊賊入侵之
        初，即由監視系統發現竊盜情事，竊警警報發報後19秒
        內，本件竊盜行為即告終結，縱若被上訴人以電話通知
        現場駐衛警注意，並派遣人員至現場，亦無可能於19秒
        內抵達現場以防免竊盜行為所致之損失，故上訴人就系
        爭竊盜損失之防免，無期待之可能性，且系爭竊盜損失
        與上訴人保全人員之失誤行為間，亦無因果關係存在，
        被上訴人依法應毋庸對虹優公司負損害賠償責任，上訴
        人自亦毋庸依兩造間之保全業責任保險契約給付被上訴
        人保險金。本件既係由國雲保全之駐衛警人員於警報系
        統連續發出2 次盜警警報時，於同一分鐘內將警報系統
        解除，並重行設定警戒，致被上訴人誤以為係系統誤報
        ，自應由負責現場門禁管制之國雲保全依民法債務不履
        行及侵權行為法律關係負終局之賠償責任。
  三、聲明：原判決及假執行之宣告廢棄。上開廢棄部分被上訴
      人在第一審之訴駁回。
參、兩造於本院95年12月5日準備程序協議簡化本件之爭點為：
    (1)被上訴人之作業辦法是否為被上訴人與訴外人虹優公司保
    全業服務契約之一部份？被上訴人有無債務不履行之情形？
    (2)債務人若有債務不履行之情事，本件損害發生與債務不履
    行間有無相當因果關係（即有無期待可能性）？本院認為首
    應審究之爭點，闕為本件損害發生與被上訴人債務不履行間
    有無相當因果關係？茲論述如下：
  一、按損害賠償之債，以有損害之發生及有責任原因之事實，
      並二者之間，有相當因果關係為成立要件，此乃損害賠償
      之債之一般原則。且查被上訴人與虹優公司之系爭保全服
      務契約第10條第1 項約定：「乙方就本契約防護時間（即
      甲方將本系統設定時間）以內，標的物若發生竊盜事件，
      確因乙方所裝器材失靈或保全人員失誤，致甲方標的物內
      財物被外賊竊走，就該被竊事由可歸責於乙方者，乙方願
      依照甲方被竊損失程度作適當之補償。」等語，依該約定
      之文義解釋，亦須甲方標的物內財物被外賊竊走，確係因
      乙方所裝器材失靈或保全人員失誤所致者，即二者間有相
      當因果關係時，乙方始應就甲方之損失予以補償甚明。被
      上訴人主張只須客戶有損害發生，且被上訴人之保全人員
      有失誤，不須二者間有因果關係存在，被上訴人均應負賠
      償責任云云，與契約約定之意旨不符，尚不足採。
  二、第按所謂相當因果關係，係指依經驗法則，綜合行為當時
      所存在之一切事實，為客觀之事後審查，認為在一般情形
      下，有此環境、有此行為之同一條件，均可發生同一之結
      果者，則該條件即為發生結果之相當條件，行為與結果即
      有相當之因果關係。反之，若在一般情形下，有此同一條
      件存在，而依客觀之審查，認為不必皆發生此結果者，則
      該條件與結果不相當，不過為偶然之事實而已，其行為與
      結果間即無相當因果關係（最高法院76年台上字第192 號
      判例意旨參照）。查本件事故發生情形係因竊賊於94 年5
      月21日上午7 時33分51秒至同日上午7 時34分10秒間（行
      竊時間計19秒），以彈弓類器具破壞彩虹3C資訊廣場之玻
      璃門後，入內竊取虹優公司之筆記型電腦共計9 台之事實
      ，有被上訴人提出之香港商根寧瀚保險公證人有限公司台
      灣分公司函之記載可憑，並經受告知人國雲保全公司陳明
      及提出事故發生當時之監視錄影光碟一份在卷可稽，且為
      被上訴人所不爭執，堪信為真實。雖被上訴人主張竊賊入
      侵時，被上訴人設置之保全系統確有發報盜警，惟被上訴
      人並未立即派員前往查看，而係經雲保全公司之駐衛警於
      同日上午7 時56分許通知後，被上訴人始派保全人員於同
      日上午8 時14分許抵達現場，故被上訴人之保全人員確有
      失誤情形乙節，為上訴人所不爭執。然查本件行竊過程僅
      19秒，縱被上訴人於發現盜警後立即派員前往現場查勘，
      亦絕無可能於19秒內抵達現場以防免本件竊損之發生；換
      言之，縱被上訴人於發現盜警後立即派員前往現場查勘，
      其抵達現場時，竊盜行為早已結束，竊盜所生之損害仍無
      法防免，故虹優公司因竊盜受有損害，顯非因被上訴人之
      保全人員遲誤抵達現場之失誤所致甚明，二者間無相當因
      果關係存在，可堪認定。
  三、至於被上訴人主張本件竊賊在19秒的時間內就將物品竊走
      ，被上訴人於19秒內雖趕不到現場，但是被上訴人管制中
      心如果立刻電話通知駐衛警，駐衛警3 秒內應可趕到現場
      驅逐竊賊，或提高警覺而作出警急處理，而認被上訴人之
      疏失行為與虹優公司之損害間非無因果關係存在云云。惟
      查被上訴人與虹優公司簽訂之系爭保全服務契約書第5條
      第2 款約定：「乙方（即被上訴人）對標的物之保全服務
      作法，本系統之功能為防盜：乙方在防護時間內，運用電
      腦或其他設備監視本系統之反應，於偵測有人或異物等侵
      入防護區域時，及時發出異常或警示信號，並立即派員前
      往標的物現場查勘。如確屬有人入侵，即一面監視現場，
      一面通知甲方到場，並協助甲方報告警察機關會同處理。
      」是依該約定，被上訴人設置之監視系統發出異常或警示
      信號時，被上訴人之義務為立即派員前往現場查勘，如確
      屬有人入侵，即一面監視現場，一面通知虹優公司到場，
      並協助報警處理；被上訴人主張其應立刻電話通知駐衛警
      乙情，則非被上訴人依系爭保全服務契約所負之契約義務
      。雖被上訴人之管制中心各項作業辦法3.規定設定中異常
      （有警衛），應(1)派勤。(2)電話通知警衛注意檢查，並請
      配合安全。(3)如警衛解除必須再前往確認。然上開規定僅
      為被上訴人內部之作業規定，並非系爭保全服務契約之契
      約條款內容，被上訴人尚不得以保全人員違反內部作業規
      定，而逕認為亦構成違反系爭保全服務契約。且查國雲保
      全現場之駐衛警於竊賊入侵之初，即由監視系統發現竊盜
      情事，並於盜警警報發報後同一分鐘內將盜警解除之事實
      ，業據受告知人國雲保全具狀陳明在卷，並有被上訴人提
      出之客戶信號電腦紀錄表影本1 件在卷可佐（參見本院卷
      33頁及50頁），是國雲保全之現場駐衛警，於竊賊入侵之
      初，即由監視系統發現竊盜情事，並未因被上訴人未即時
      電話通知而疏於提高警覺，被上訴人以其未立刻電話通知
      現場駐衛警之疏失行為與虹優公司受有損害之間有相當因
      果關係存在云云，自亦無足採。
  四、綜上所述，被上訴人之保全人員於被上訴人設置於虹優公
      司之監視系統發出盜警訊號時，未立即派員前往現場查勘
      ，雖有違反系爭保全服務契約第5 條規定之情事，然因本
      件行竊時間僅19秒，縱被上訴人於發現盜警時立刻派員前
      往現場，亦無法防免竊損之發生，故本件竊損之發生，與
      被上訴人遲誤到達現場之疏失間，並無相當因果關係存在
      ，被上訴人應無庸依系爭保全服務契約第10條第1 項約定
      對虹優公司負損害賠償責任。被上訴人主張其依系爭保全
      服務契約之約定應負賠償責任，並已賠償虹優公司43萬
      2,900 元，依據其與上訴人之保全業責任保險單條款請求
      上訴人給付保險金43萬2,900 元及自起訴狀繕本送達翌日
      起至清償日止，按年息百分之5 計算之利息，尚屬無據，
      不應准許，其假執行之聲請亦失所附麗，應併予駁回。原
      審判命上訴人給付被上訴人43萬2,900 元及自95年5 月23
      日起至清償日止，按年息百分之5 計算之利息，並為假執
      行之宣告，容有未洽。上訴意旨指摘原判決不當，求予廢
      棄改判，為有理由。爰應由本院予以廢棄改判，如主文第
      2 項所示。
  五、本件事證已臻明確，兩造其餘主張陳述及所提之證據，均
      毋庸再予審酌，附此敘明。
肆、據上論結，本件上訴為有理由，依民事訴訟法第436 條之1
    第3 項、第450 條、第78條，判決如主文。
中　　華　　民　　國　　96　　年　　3 　　月　　14　　日
                  民事第三庭    審判長法　官　朱耀平
                                      法　官　邱育佩
                                      法　官　許月珍
以上正本證明與原本無異
本判決不得上訴。
中　　華　　民　　國　　96　　年　　3 　　月　　14　　日
                                      書記官　劉昌明
